【裁判字號】    98,訴,1415
【裁判日期】    981120
【裁判案由】    強盜
【裁判全文】
臺灣高雄地方法院刑事判決              98年度訴字第1415號
公  訴  人  臺灣高雄地方法院檢察署檢察官
被      告  甲○○
指定辯護人  本院公設辯護人黃文德
上列被告因強盜案件，經檢察官提起公訴（98年度偵字第24585
號），本院判決如下：
    主  文
甲○○犯攜帶兇器強盜罪，處有期徒刑柒年貳月，扣案之水果刀
壹把沒收之。
    事  實
一、甲○○於民國98年8 月20日凌晨0 時許，騎乘車牌號碼020-
    CCR 號重型機車行經高雄市○○區○○路589 號前，見乙○
    ○○頸上配戴金屬、玉佩項鍊，而獨自行走於該路段，竟基
    於意圖為自己不法所有之強盜犯意，將上開機車停放於該處
    ，自機車置物箱內取出其所有客觀上足對人之生命、身體安
    全構成威脅，具有危險性之水果刀1 把，置於褲子口袋內以
    防乙○○○反抗時使用，並尾隨乙○○○至翠華路593 號前
    ，即上前以1 隻手掐住乙○○○之前頸部，至使乙○○○不
    能抗拒後，另1 隻手則強行取走乙○○○所配戴之前開金屬
    項鍊、玉珮項鍊各1 條、鑰匙2 支，得手後隨即欲騎乘前開
    機車逃逸，此時乙○○○大聲呼救，為翠華國宅之管理員胡
    慶宏及渠友人王宗偉聽聞，乃先後前往追捕甲○○，甲○○
    見狀即將前開項鍊、鑰匙丟入附近草叢中，嗣胡慶宏及王宗
    偉在翠華路597 號前追及甲○○，與甲○○發生拉扯，適巡
    邏員警行經現場一同制伏甲○○，並當場扣得甲○○所有，
    供強盜所使用之水果刀1 把，始悉上情。
二、案經高雄市政府警察局左營分局報告臺灣高雄地方法院檢察
    署檢察官偵查起訴。
    理  由
壹、證據能力部分
一、證人即被害人乙○○○於警詢之筆錄
    查被害人於警詢時之陳述，係被告以外之人於審判外之言詞
    陳述，依刑事訴訟法第159 條第1 項規定，原則上並無證據
    能力。且被害人於警詢時之陳述，核與其於本院審理時證述
    之情節大致相符，亦查無刑事訴訟法第159 條之3 所定各款
    情形；而辯護人復於本院準備程序時，否認上開證據方法之
    證據能力。是依上開說明，應認被害人於警詢時之陳述，並
    無證據能力。
二、本判決所引用之其餘證據資料（詳後引證據），其中傳聞證
    據部分，縱無刑事訴訟法第159 條之1 至第159 條之4 或其
    他規定之傳聞證據例外情形，亦因被告、辯護人及檢察官或
    同意可作為證據使用，或未聲明異議，依刑事訴訟法第159
    條之5 第1 項、第2 項之規定，本院審酌各該傳聞證據並非
    違法取得，與待證事項具關聯性，證明力亦非明顯過低等情
    ，認以之作為證據係屬適當，具有證據能力。
貳、實體部分
    訊據被告甲○○固坦承於前開時、地強取被害人之金屬項鍊
    、玉珮項鍊各1 條、鑰匙2 支，惟矢口否認有何加重強盜犯
    行，辯稱：其並無以手掐住被害人之脖子云云。經查：
一、被告於98年8 月20日凌晨0 時許，騎乘前開重型機車行經高
    雄市○○區○○路589 號前，見被害人頸上配戴金屬、玉佩
    項鍊，而獨自行走於該路段，便停好機車，並自機車置物箱
    內取出水果刀1 把，置於褲子口袋內以防被害人反抗時使用
    ，而尾隨被害人至翠華路593 號前，即上前強取被害人所配
    戴之前開金屬項鍊、玉珮項鍊各1 條、鑰匙2 支，得手後隨
    即欲騎乘前開機車逃逸，此時被害人大聲呼救，為胡慶宏及
    王宗偉聽聞，乃先後前往追捕被告，被告見狀即將前開項鍊
    、鑰匙丟入附近草叢中，胡慶宏及王宗偉至翠華路597 號前
    始追及被告，並與被告發生拉扯，適巡邏員警行經現場一同
    制伏被告等情，業據證人即被害人於偵訊及本院審理時證述
    明確（偵卷第87頁至第88頁；本院卷第42頁至第45頁），及
    證人胡慶宏、王宗偉於警詢及偵訊中證述綦詳（偵卷第19頁
    至第24頁、第78頁至第80頁），且被告亦供陳在卷（偵卷第
    7 頁至第13頁），復有高雄市政府警察局左營分局搜索扣押
    筆錄、扣押物品目錄表、贓物認領保管單在卷可參（偵卷第
    34頁至第43頁、第45頁至第50頁），故此部分事實堪以認定
    。
二、被告雖以前開情詞置辯，惟證人即被害人於偵查及本院審理
    時證稱：被告先以一手掐住前頸部後，另一手再強取其項鍊
    ，被告很用力掐住其前頸部，其曾試圖拉開被告之手，但因
    被告掐得很緊拉不開，當時其前頸部非常痛，且無法說話等
    語綦詳（偵卷第87頁至第88頁；本院卷第42頁至第45頁），
    觀之被害人於偵訊及本院審理就被告掐住其前頸部之過程證
    述前後一致，且被害人與被告素昧平生，亦無冤仇，自無誣
    陷被告之可能。再者，經本院當庭觀察被害人身材矮小瘦弱
    ，體重僅56公斤，且年近七旬，而被告身材高大魁梧，兩人
    身材相差甚距，若被告掐住被害人之頸部，被害人自無法反
    抗，足認被告確實有使被害人不能抗拒之情，故被告所辯顯
    係卸責之詞，不足採信。綜上，本件事證明確，被告犯行足
    堪認定，應依法論科。
三、按所謂兇器，其種類並無限制，凡客觀上足對人之生命、身
    體、安全構成威脅，具有危險性之兇器均屬之（最高法院79
    年臺上字第5253號判例足資參照）。查扣案之水果刀1 把係
    客觀上足以對他人生命、身體、安全構成威脅，且具有危險
    性之兇器無訛，且被告於警詢、偵查及本院審理時均供陳其
    攜帶該水果刀之目的，係預防被害人反抗時使用等語。是核
    被告所為係犯刑法第330 條第1 項之攜帶兇器強盜罪。又被
    告以實施傷害行為而著手於強盜之犯行，故不另論傷害罪，
    附此敘明。爰審酌被告正值青少，不思以正途賺取財物，僅
    因一時貪念，即趁被害人獨自行走時，強盜其所配戴之項鍊
    、鑰匙，並以手掐住被害人之前頸部，其行為實屬不該，且
    犯後未坦承全部犯行，態度非佳，且被害人表示不願意原諒
    被告等一切情狀，量處如主文所示之刑，以資懲儆，公訴人
    具體求處有期徒刑7 年，尚嫌過輕。又扣案之水果刀1 把，
    為被告所有供強盜所用之工具，業據被告供明無訛，爰依刑
    法第38條第1 項第2 款之規定宣告沒收之。另扣案之運動帽
    1 頂、口罩1 個，雖均係被告所有，係被告犯強盜罪時所穿
    之衣著，惟非被告犯強盜所用之物，故均不予宣告沒收，併
    此敘明。
據上論斷，應依刑事訴訟法第299 條第1 項前段，刑法第330 條
第1 項、第38條第1 項第2 款，判決如主文。
本案經檢察官丙○○到庭執行職務。
中    華    民    國    98    年    11    月    20    日
                  刑事第九庭    審判長法  官  鄭詠仁
                                      法  官  謝枚霏
                                      法  官  王碧瑩
以上正本係照原本作成。
如不服本判決應於收受判決後10日內向本院提出上訴書狀，並應
敘述具體理由。其未敘述上訴理由者，應於上訴期間屆滿後20日
內向本院補提理由書(均須按他造當事人之人數附繕本)「切勿逕
送上級法院」。
中    華    民    國    98    年    11    月    20    日
                                      書記官  吳智媚
刑法第330條
（加重強盜罪）
犯強盜罪而有第 321 條第 1 項各款情形之一者，處 7 年以上
有期徒刑。
前項之未遂犯罰之。


司法院資訊處製作；財團法人民間司法改革基金會備份。
